臺灣高等法院刑事判決
110年度上易字第1728號
上  訴  人  臺灣新北地方檢察署檢察官
被      告  張家蒙




上列上訴人因被告竊盜案件，不服臺灣新北地方法院110年度易
字第605號，中華民國110年8月19日第一審判決（聲請簡易判決
處刑案號：臺灣新北地方檢察署109年度偵字第32632號），提起
上訴，本院判決如下：
    主  文
上訴駁回。
    理  由
一、聲請簡易判決處刑意旨略以：被告張家蒙（下稱被告）意圖
    為自己不法之所有，基於竊盜之犯意，先於民國109年4月25
    日10時30分許，在桃園市○○區○○路000號，向不知情之貝朝
    富(另為不起訴處分)佯稱以新臺幣(下同)800元之代價，委
    請貝朝富駕車載其至新北市○○區○○○路000號果菜市場載運水
    果，張家蒙復於同日11時許，在上開果菜市場集貨區內，徒
    手竊取告訴人尤妙清所有之鳳梨2箱價值共1,450元、告訴人
    李文和所有之蘋果2箱價值共2,500元、告訴人林裕傑所有之
    葡萄1籃價值共1,200元，得手後搬運至不知情貝朝富上開車
    輛，並搭乘該車至桃園市○○區○○路000號後，攜上開所竊物
    品下車逃逸，因認被告涉犯刑法第320條第1項之竊盜罪嫌。
二、按案件曾經判決確定者，應諭知免訴之判決，並得不經言詞
    辯論為之，刑事訴訟法第302條第1款、第307條分別定有明
    文。次按「案件曾經判決確定者，應諭知免訴之判決」，係
    以同一案件，已經法院為實體上之確定判決，該被告應否受
    刑事制裁，即因前次判決而確定，不能更為其他有罪或無罪
    之實體上裁判。此項原則，關於實質上一罪或裁判上一罪（
    如：刑法第55條所定一行為而觸犯數罪名之想像競合犯），
    其一部事實已經判決確定者，對於構成一罪之其他部分，亦
    有其適用；蓋此情形，係因審判不可分之關係，在審理事實
    之法院，對於全部犯罪事實，依刑事訴訟法第267條之規定
    ，本應予以審判，故其確定判決之既判力，自應及於全部之
    犯罪事實。必須在最後審理事實法院宣示判決後，始行發生
    之事實，方非屬該確定判決之既判力所及，而得認係另一犯
    罪問題，由受訴法院再分別為有罪或無罪之實體上裁判（最
    高法院100年度台上字第6561號判決、最高法院95年度台非
    字第99號判決、最高法院60年度台上字第77號判決意旨參照
    ）；且按實質上一罪或裁判上一罪案件，倘已經起訴之顯在
    事實業經判決有罪確定者，縱法院於裁判時不知尚有其他潛
    在事實，其效力仍及於未起訴之其餘潛在事實，此即既判力
    之擴張（最高法院103年度台上字第2249號判決意旨參照）
    。
三、經查：　
　㈠被告被訴上開竊盜犯行，業據被告於另案警詢、偵查中均坦
    認不諱（見偵字第18428號卷第7至10頁、第112頁），並經
    告訴人尤妙清、李文和、證人即林裕傑之代理人簡志明於警
    詢指述遭竊之情節歷歷（見偵字第32632號卷第19至21頁、
    第23至25頁、第29至31頁），並核與證人貝朝富所證相符（
    見偵字第32632號卷第8至10頁、第89至91頁），復有新北市
    果菜運銷股份有限公司承銷人拍賣交易明細、車輛詳細資料
    報表、刑案現場照片暨監視錄影畫面翻拍照片在卷可參（見
    偵字第18428號卷第49頁、偵字第32632號卷第41頁、第59至
    64頁），固堪認定。
　㈡惟查，被告於同日即109年4月25日上午11時許，在新北市○○
    區○○○路000號果菜市場，徒手竊取徐寶雄及王年祥所擺放之
    水果即3箱小番茄及4箱金煌芒果(價值共計3,940元)，得手
    後搬運至不知情之貝朝富車輛後離去等情，業經臺灣桃園地
    方檢察署檢察官於109年7月18日以109年度偵字第18428號聲
    請簡易判決處刑，並經臺灣桃園地方法院於110年4月23日以
    109年度桃簡字第2015號刑事判決判處拘役30日，並於110年
    5月28日確定（下稱前案），有本院被告前案紀錄表、臺灣
    桃園地方法院109年度桃簡字第2015號刑事簡易判決書附卷
    可稽，亦堪認定。
　㈢按人民就同一行為，只受國家機關一次之刑事追究，不受兩
    次或重複之追究，學理稱「一行為不兩罰」，從法院之角度
    則稱「一事不再理」。此不僅在審判程序有其適用（刑事訴
    訟法第303條第2款、第4款參照），在偵查程序亦有其適用
    （刑事訴訟法第252條第1款、第260條參照），此為法治國
    之基礎原則，亦為憲法第16條保障人民訴訟權本旨之一。又
    按，數行為於同時同地或密切接近之時地實施，「侵害同一
    之法益」，各行為之獨立性極為薄弱，依一般社會健全觀念
    ，在時間差距上，難以強行分開，在刑法評價上，以視為數
    個舉動之接續施行，合為包括之一行為予以評價，較為合理
    ，則屬接續犯，而為包括之一罪（最高法院86年度台上字第
    3295號判決意旨參照）；又所謂「接續侵害同一法益」，倘
    係侵害財產法益，並不以侵害同一所有權人為必要，縱所有
    權人不同，然侵害同一占有權或監督權時，認僅侵害一法益
    而成立一罪（最高法院29年上字第1403號、62年度台上字第
    407號號判決意旨參照）。被告所犯本案及前案時間相距僅
    約半小時，於不同攤位、竊取不同告訴人之水果，均係時空
    密接、目的單一，利用同一機會下手行竊，且上開處所係同
    一果菜市場，為各該告訴人共同使用之販售處所，而僅侵害
    同一財產監督權（即侵害同一法益），揆諸前開說明，應成
    立接續犯，僅論以一罪。是檢察官就已經判決確定之同一案
    件重行起訴，原審為免訴之諭知，其判決理由之論述雖與本
    院稍有不同，固有微疵，結論則無二致，對判決結果不生影
    響，應予維持。
四、檢察官上訴意旨雖以：被告竊取不同攤位水果之行為，原審
    認定係接續密接行為，而非同時，難認為想像競合或接續犯
    ，並認原審判決違誤，請求撤銷原判決，另為適法判決等語
    。惟查，被告於本案及前案固係竊取不同告訴人各攤位之水
    果，然觀被告犯罪時間，一係於109年4月25日上午11時許（
    本案），另一則為同日11時許（前案），地點則均在新北市
    ○○區○○○路000號果菜市場內，是被告係在時空密接之情況下
    ，侵害同一財產監督權，堪可認定。是被告本案及前案之犯
    行，足認屬接續犯之同一案件無訛，檢察官執前詞，指摘原
    判決此部分不當，為無理由，應予駁回，並依法不經言詞辯
    論為之。
據上論斷，應依刑事訴訟法第368條、第372條，判決如主文。
中　　華　　民　　國　　110 　年　　12　　月　　30　　日
                  刑事第九庭    審判長法　官  潘翠雪
                                      法　官  俞秀美
                                      法　官  陳俞婷
以上正本證明與原本無異。
不得上訴。
                                      書記官  李政庭
中　　華　　民　　國　　110 　年　　12　　月　　30　　日